【裁判字號】    98,婚,302
【裁判日期】    980730
【裁判案由】    離婚
【裁判全文】
臺灣高雄地方法院民事判決               98年度婚字第302號
    原      告  丙○○
    訴訟代理人  薛西全律師
                劉妍孝律師
                邱國逢律師
    被      告  甲○○    大陸.
                            樓.
上當事人間請求離婚事件，本院於中華民國98年7月16日言詞辯
論終結，判決如下：
    主  文
准原告與被告離婚。
訴訟費用由被告負擔。
    事 實 及 理 由
甲、兩造爭執要旨：
一、原告起訴主張：
（一）緣原告與原配偶張曾鳳妹離婚後，因年事已高，需要人照
      顧扶持，故陸續與大陸籍女子居小秀、周腊梅，及張鑫結
      婚，惟或因個性不合，或因年紀差距過大而離婚。民國94
      年間，原告因訴外人乙○○居中介紹，與被告結婚。詎民
      國94年11月被告入境後，僅曾於家中居住3 個月後即遷出
      ，不願回家，此業經被告於庭前自承在卷，被告從未履行
      夫妻間同居義務，甚至經常對外辱罵原告、原告女兒及原
      告二名外孫，且到處揚稱伊與原大陸配偶僅係假離婚、伊
      來台目的係為打工賺錢、利用原告取得台灣身分證等語，
      被告並經常向原告索取金錢，逕行取走家中財物，但其在
      外之工作所得卻從未拿回家中。去年間 (民國97年，詳細
      時點原告已遺忘)， 被告再度向原告索討回大陸探親旅費
      ，原告女兒張美齡不滿被告行為，叫原告不要拿錢給被告
      ，被告竟毆打張美齡成傷，致張美齡現精神受創，只要提
      及被告情緒就會不穩，原告忍無可忍，遂向鈞院訴請離婚
       (案號：97年度婚字第421 號，請求鈞院調閱卷宗即可明
      瞭上情)， 上開訴訟期間被告向原告表示，家務事不要鬧
      上法庭，要原告先撤回訴訟，伊願意協同原告至戶政事務
      所辦理離婚登記等語。豈料，原告依約撤回訴訟後，被告
      不但不願出面辦理離婚登記，甚至行蹤成謎，直至原告提
      起本件訴訟後，始知被告現居地址。更者甚者，前次庭期
      之後，被告私下向原告表示，除非原告支付伊贍養費100
      萬元，否則伊不同意離婚，要等原告百年之後繼承遺產等
      語，被告行徑，實在囂張，已令原告無法忍受。
（二）查原告為榮民，年事已高，與女兒張美齡及二名外孫居住
      ，相互扶持，張美齡因肢障緣故，未有固定工作收入，四
      人均依靠原告微薄退休金度日。原告當初與被告結婚也是
      希望配偶能幫忙照料家人，惟兩造結婚以來，被告從未照
      顧原告起居生活，被告僅於94年11月間入境後在家中居住
      3個多月，其後便遷出，被告明知原告無工作及謀生能力
      ，近4年來對被告一家均不聞不問，僅有於其欲返回大陸
      時，才返家索取旅費，被告所為，顯然構成上開民法第
      1052條第5款規定所稱屬惡意遺棄配偶且狀態繼續中。而
      被告歷來行徑，已令原告無法忍受，已如上述，故被告亦
      構成上開同條第2項所規定有重大事由致兩造難以維持婚
      姻者。準此，原告訴請離婚，洵自有理，請鈞院鑒核。
二、被告則辯稱：被告並非不願意回家，而係原告之女兒精神有
    問題，經常容易歇斯底里情緒激動，還曾經毆打被告，被告
    不得已才離家，被告目前在左營翠華路幫傭，這個工作也是
    原告幫忙找的，原告要找被告隨時都可以找到。
乙、得心證之理由
一、原告主張兩造為夫妻關係，婚後原告雖申請被告來台，然被
    告來台後僅待在家中未幾即離家，之後數年均未與原告同居
    等情等情，業據原告提出戶籍謄本、大陸地區結婚公證書、
    財團法人海峽交流基金會證明影本為證，並為被告所不爭執
    ，堪信為實。被告所辯稱其所以離家之原因係因原告女兒精
    神不穩，伊遭其女兒毆打不得已始離家云云，然並未能舉證
    以實其說，且原告所舉證人乙○○、張學成於本院審理時復
    分別到庭證稱：「兩造的婚姻是我介紹的，剛開始我有在市
    場碰到原告，原告說被告都不做家事也沒有住在家裡，被告
    來台不久我介紹他到餐廳打工和到潘老太太家幫傭，來台幾
    個月之後被告就沒有跟我聯絡了。原告的女兒並不會有情緒
    不穩定的情形，而且對我講話也很客氣，我曾聽里長說原告
    女兒二十年來都沒有跟人吵過架，之前我有聽原告講被告打
    過他女兒被告，而且也聽過被告批評原告是蠢豬，兩個孫子
    是野種，被告來台主要目的就是賺錢」、「我是原告的孫子
    ，我跟原告一直住在一起，被告已經不在家兩年了，印象中
    他只有三個月在家，而且住在家裡時都沒有跟原告同房」等
    語明確，更足證被告所辯難以信為真實，被告拒絕履行同居
    義務顯難認有正當理由。
二、按判決離婚之事由，依台灣地區之法律，台灣地區與大陸地
    區人民關係條例第52 條第2項定有明文。本件原告為台灣地
    區人民，被告為大陸地區人民，依上開法條規定，其離婚之
    事由自應適用台灣地區法律。又按夫妻之一方，以惡意遺棄
    他方在繼續狀態中者，為判決離婚之原因，民法第1052條第
    1項第5款定有明文。查本件被告婚後僅短暫與原告共同生活
    ，之後即離家在外居住未與原告履行同居義務，且所辯解之
    拒絕同居之正當事由亦無可採，已如前述，可知被告不僅有
    違背同居義務之客觀事實，亦有拒絕同居之主觀情事，顯係
    惡意遺棄原告於繼續狀態中，原告據以訴請判決離婚，依法
    並無不合，應予准許。又原告依據民法第1052條第1 項第5
    款之規定訴請離婚，既經本院准許，則原告所請求之其他離
    婚事由，本院自無庸再加審酌，附此敘明。
三、據上論結：原告之訴，為有理由，依民事訴訟法第385條第1
    項前段、第78條，判決如主文。
中    華    民    國    98    年    7     月    30    日
                        家事法庭  法  官  吳宏榮
上為正本係照原本作成。
如不服本判決，應於送達後20日內，向本院提出上訴狀。
中    華    民    國    98    年    7     月    30    日
                                  書記官  葉正昭


司法院資訊處製作；財團法人民間司法改革基金會備份。
